臺灣高等法院刑事判決
110年度上易字第747號
上  訴  人  臺灣桃園地方檢察署檢察官
被      告  余麗卿




上列上訴人因被告詐欺案件，不服臺灣桃園地方法院108年度易
緝字第63號，中華民國109年12月29日第一審判決（起訴案號：
臺灣桃園地方檢察署99年度偵字第6220號），提起上訴，本院判
決如下：
    主  文
上訴駁回。  
    事  實
一、余麗卿先後在桃園縣八德市（現改制為桃園市八德區）大湳
    地區、桃園市中山路、中平路等處經營大地瑜珈教室，為瑜
    珈教師，明知其投資失利，在外積欠新臺幣（下同）2千餘
    萬元，已無償債能力，竟意圖為自己不法之所有，於民國95
    年6月間某日、同年7月19日，接續向王楊阿雲訛稱：其積欠
    友人債務，該友人因罹癌恐不久人世，其思儘速清償該債務
    ，及其父外遇逃至大陸，其父外遇對象要求拿錢擺平，其約
    2、3個月可清償借款，且可提供其所有門牌號碼為桃園縣○○
    市○○街000號房地設定抵押權以為擔保，目前該房地雖設有
    第1順位抵押權人，但其僅欠第一順位抵押權人即銀行100多
    萬元云云，致王楊阿雲陷於錯誤，誤信其有足夠資力清償借
    款，乃接續於同年7月10日交付現金25萬元、同月19日（原
    審誤載為8月4日）匯款227萬元予余麗卿，共計遭詐騙252萬
    元（起訴書誤載為250萬元）。嗣於95年12月間，因余麗卿
    未給付利息且避不見面，王楊阿雲始知受騙。
二、案經王楊阿雲訴請臺灣桃園地方檢察署檢察官偵查起訴。
    理  由
壹、證據能力部分
一、按被告以外之人於審判外之陳述，雖不符合刑事訴訟法第15
    9條之1至第159條之4之規定，但經當事人於審判程序同意作
    為證據，法院審酌該言詞陳述或書面陳述作成時之情況，認
    為適當者，亦得為證據。當事人、代理人或辯護人於法院調
    查證據時，知有第159條第1項不得為證據之情形，而未於言
    詞辯論終結前聲明異議者，視為有前項之同意，此觀刑事訴
    訟法第159條第1項、第159條之5自明。查本判決所引用被告
    以外之人於審判外之言詞或書面陳述，雖屬傳聞證據，惟當
    事人均未爭執證據能力，且至言詞辯論終結前亦未聲明異議
    ，本院審酌此等證據資料作成時之情況，尚無何違法取證或
    其他瑕疵，亦認為以之作為證據應屬適當，揆諸首開規定，
    認前揭證據資料均有證據能力。
二、本判決所引用其他資以認定事實所憑之非供述證據部分，並
    無證據足認係公務員違背法定程序所取得，當事人亦未爭執
    證據能力，依刑事訴訟法第158條之4反面解釋，均有證據能
    力。
貳、實體部分
一、認定犯罪事實所憑之證據及理由
  ㈠上開事實，業據被告余麗卿於本院坦承不諱，其於偵查中並
    供稱：其當時在外積欠2000多萬元等語(見97偵25978卷第19
    頁），復據證人即告訴人王楊阿雲於偵查及原審證述明確（
    見97他2630卷第3-4、12-14頁，97偵25978卷第4-5頁，易緝
    卷1第48-49頁，易緝卷2第80頁），並有本票影本2紙、桃園
    縣八德地政事務所建物所有權狀、臺灣桃園地方法院民事執
    行處強制執行金額計算書分配表、分配結果彙總表1份、新
    竹國際商業銀行匯款副通知書、被告手寫借據各1紙、土地
    登記第二類謄本及建物登記第二類謄本影本各1份在卷可稽
    （見97他2630卷第5-6頁，97偵25978卷第8-15頁）。又被告
    於本案前之87年10月起至95年6月12日，以不實之女兒要開
    設便利超商、其父遭地下錢莊逼債、其友人重病、其遭黑道
    追殺、其家人生病等事由，向陳○娥等7人（被害人姓名詳見
    本院98年度上易字1935號刑事判決所載）行騙，共計詐得款
    項1,559萬元，業經臺灣桃園地方法院97年度易字第1055號
    判處有期徒刑2年6月，並經本院98年度上易字1935號駁回上
    訴確定，有上開判決及本院前案紀錄表在卷可憑，足證被告
    在向告訴人借款前，確已積欠鉅額債務，而無償債能力無疑
    。是被告之自白與事實相符，應堪採信。
　㈡另起訴書固記載被告犯罪時間為95年7月10日起至同年7月29
    日止，共計詐得250萬元云云，然告訴人於第1次偵訊時係指
    訴被告第1次行騙時間為95年6月間，伊於95年7月10日交付2
    5萬元給被告，被告第2次於95年8月初行騙，伊於同月4日匯
    款227萬元給被告等語（見97他2630卷第3頁），檢察官據此
    質問被告，被告承認有此2筆借款，並未表示告訴人指訴之
    時間不正確（見97他2630卷第12頁）。而依告訴人所提供之
    被告書寫借據，其上記載借款時間為95年7月10日、金額25
    萬元，確與告訴人上開指訴相符，是告訴人指訴第1次遭被
    告詐騙之時間、金額，應屬正確；惟依告訴人所提供之新竹
    國際商業銀行匯款副通知書，其上記載匯款日期為95年7月1
    9日、匯款金額227萬元，足見告訴人並非95年8月4日匯款，
    且告訴人於原審已稱：第2次被告是在95年7月19日借227萬
    元（見易緝卷1第48頁），是告訴人第2次遭被告詐騙時間應
    為95年7月19日。再者，告訴人遭詐騙之金額各為25萬元、2
    27萬元，共計為252萬元，並非250萬元。是起訴書所載被告
    詐欺時間、金額，容有未洽，應予更正如事實欄所載，附此
    敘明。
  ㈢綜上所述，本件事證明確，被告詐欺犯行堪予認定，應依法
    論科。
二、論罪
  ㈠查被告行為後，刑法第339條第1項規定業於103年6月18日修
    正公布，於同月20日施行，修正前規定為：「意圖為自己或
    第三人不法之所有，以詐術使人將本人或第三人之物交付者
    ，處5年以下有期徒刑、拘役或科或併科1千元以下罰金」；
    修正後則規定：「意圖為自己或第三人不法之所有，以詐術
    使人將本人或第三人之物交付者，處5年以下有期徒刑、拘
    役或科或併科50萬元以下罰金」，經比較新舊法，修正後之
    規定並未有利於被告，依刑法第2條第1項前段規定，應適用
    修正前之刑法第339條第1項規定。
  ㈡核被告所為，係犯修正前刑法第339條第1項之詐欺取財罪。
    被告於密切接近之時間，2次詐取告訴人之財物，侵害同一
    法益，各舉動之獨立性甚為薄弱，依一般社會健全觀念，難
    以強行分離，足認其係基於單一犯意接續所為，在法律上應
    評價為接續犯，論以一罪。
三、駁回上訴之理由：
　㈠檢察官以被告因本案犯罪所得金額為252萬元，被告僅賠償50
    萬元，尚有逾200萬元未清償，足見被告犯後態度不佳，原
    審僅量處有期徒刑1年4月，依法減為有期徒刑8月，科刑過
    輕云云。
　㈡惟按量刑之輕重，係屬為裁判之法院得依職權裁量之事項，
    苟其量刑已以行為人之責任為基礎，並斟酌刑法第57條所列
    一切情狀，在法定刑度內，酌量科刑，如無偏執一端，致明
    顯輕重失衡情形，不得遽指為不當或違法（最高法院72年台
    上字第6696號判例、99年度台上字第189號判決意旨參照）
    。又刑罰之量定屬法院自由裁量之職權行使，但仍應審酌刑
    法第57條所列各款事由及一切情狀，為酌量輕重之標準，並
    非漫無限制，在同一犯罪事實與情節，如別無其他加重或減
    輕之原因，下級法院量定之刑，亦無過重或失輕之不當情形
    ，則上級法院對於下級法院之職權行使，原則上應予尊重（
    最高法院85年度台上字第2446號判決意旨參照）。
  ㈢原審以被告罪證明確，審酌被告不思循正當途徑獲取所需，
    詐取告訴人之金額、犯罪之動機、目的、手段、詐得金額、
    智識程度、犯後否認犯行，及告訴人所提調解金額為100萬
    元，嗣降為80萬元以謀和解，然被告事後僅償付50萬元等一
    切情狀，量處有期徒刑1年4月，並因其犯罪在96年4月24日
    以前，爰依中華民國96年罪犯減刑條例第2條第1項第3款規
    定，減其刑期2分之1為有期徒刑8月。核原審已於判決理由
    內說明其量刑審酌事由，復已以行為人之責任為基礎，斟酌
    刑法第57條所列一切情狀，其量定之刑罰，已兼顧相關有利
    與不利之科刑資料為綜合考量，既未逾越法定刑度，亦未濫
    用自由裁量之權限，且無違背公平正義、責罰相當等原則，
    屬裁量權之適法行使，難認有何不當。檢察官上訴主張原審
    量刑過輕，並無理由，應予駁回。
據上論結，應依刑事訴訟法第368條，判決如主文。
本案經檢察官張雨忻提起公訴，檢察官簡志祥提起上訴，檢察官
蔡名堯到庭執行職務。
中　　華　　民　　國　　110 　年　　8 　　月　　17　　日
                  刑事第十七庭  審判長法　官 鄭水銓
                                      法　官 沈君玲
                                      法　官 李世華
以上正本證明與原本無異。
不得上訴。
                                      書記官 莊佳鈴
中　　華　　民　　國　　110 　年　　8 　　月　　17　　日
附錄：本案論罪科刑法條全文　　　　　　　　　　　　　　　
中華民國刑法第339條（修正前）
（普通詐欺罪）
意圖為自己或第三人不法之所有，以詐術使人將本人或第三人之
物交付者，處 5 年以下有期徒刑、拘役或科或併科1千元以下
罰金。
以前項方法得財產上不法之利益或使第三人得之者，亦同。
前二項之未遂犯罰之。